【裁判字號】    97,訴,180
【裁判日期】    970826
【裁判案由】    毒品危害防制條例
【裁判全文】
臺灣桃園地方法院刑事判決               97年度訴字第180號
公  訴  人  臺灣桃園地方法院檢察署檢察官
被      告  甲○○
指定辯護人  洪惠平律師
上列被告因違反毒品危害防制條例案件，經檢察官提起公訴（96
年度偵字第733 號），本院判決如下：
    主  文
甲○○販賣第二級毒品，未遂，處有期徒刑年捌月。扣案之第
二級毒品甲基安非他命壹包（毛重貳點肆陸肆壹公克，驗餘毛重
貳點肆伍貳零公克）沒收銷燬之；用於包裝前述毒品之包裝袋壹
個及GPLUS 廠牌行動電話壹具（不含SIM 卡），均沒收。
    事  實
一、甲○○明知甲基安非他命係毒品危害防制條例所列管之第二
    級毒品，不得非法持有、販賣，竟於民國95年12月15日晚間
    7 時許，由接獲乙○○檢舉甲○○販毒線報之員警王勝禹，
    以其使用之0000000000號行動電話號碼，撥打甲○○所持用
    之0000000000號行動電話，佯稱欲向甲○○購買毒品，因甲
    ○○原即具有販賣第二級毒品之犯意，於接獲王勝禹之來電
    後，甲○○乃基於販賣第二級毒品甲基安非他命予王勝禹之
    犯意，與王勝禹約定在桃園縣桃園市○○路208 號大廟前進
    行交易。嗣於同日晚間8 時55分許，甲○○抵達上開約定地
    點並進入已在該處等待之王勝禹所駕駛自用小客車內，將第
    二級毒品甲基安非他命1 包交予王勝禹之際，王勝禹隨即表
    明身分同時將甲○○加以逮捕，並扣得上開第二級毒品甲基
    安非他命1 包（毛重2. 4641 公克，驗餘毛重2.4520公克，
    含包裝袋1 個）及甲○○所有，供其犯本件販賣第二級毒品
    罪所用之GPLUS 廠牌行動電話1 具。
二、案經桃園縣政府警察局大溪分局報告臺灣桃園地方法院檢察
    署檢察官偵查起訴。
    理  由
一、按被告以外之人於審判外之言詞或書面陳述，除法律有規定
    者外，不得作為證據；又被告以外之人，於審判外之陳述，
    並不排除刑事訴訟法第159 條之1 至之4 中傳聞法則例外之
    情形，是如證人於警詢中之陳述，雖係審判外之陳述，然於
    法院審理中，如已賦予被告對於證人之對質詰問權，如認證
    人於警詢中之陳述，顯與渠於法院審理中居於證人地位而經
    公訴人、被告及辯護人所為之交互詰問之陳述有所不符時，
    於可認證人於警詢中所為之陳述，顯具有較為可信之特別情
    況時，且為證明犯罪事實存否所必要者，仍應認證人於警詢
    中所為之陳述，具有證據能力，而可由法院依經驗法則及論
    理法則來採為認定犯罪事實存否之依據。又按被告以外之人
    於審判外向法官所為之陳述得為證據，偵查中向檢察官所為
    之陳述，除顯有不可信之情況者外，亦得為證據；被告以外
    之人於審判外之陳述，雖不符前4 條之規定，而經當事人於
    審判程序同意作為證據，法院審酌該言詞陳述或書面陳述作
    成時之情況，認為適當者，亦得為證據；當事人、代理人或
    辯護人於法院調查證據時，知有第159 條第1 項不得為證據
    之情形，而未於言詞辯論終結前聲明異議者，視為有前項之
    同意。刑事訴訟法第159 條第1 項、第159 條之1 第1 項、
    第2 項、第159 條之2 、第159 條之5 就此分別定有明文。
    本件被告指稱：證人王勝禹於偵查中之陳述，係屬審判外之
    陳述，而應認無證據能力云云。經查：
（一）證人王勝禹於檢察官訊問時經具結後所為之證述，其性質
      雖均屬傳聞證據，惟現階段刑事訴訟法規定檢察官代表國
      家偵查犯罪、實施公訴，依法其有訊問被告、證人及鑑定
      人之權，而證人、鑑定人且須經具結，實務運作時，檢察
      官偵查中向被告以外之人所取得之陳述，原則上均能遵守
      法律規定，不致違法取供，是以，刑事訴訟法於92年2 月
      6 日修正時，即為兼顧理論與實務，以該法第159 條之 1
      第2 項規定，除顯有不可信之情況者外，得為證據（參考
      刑事訴訟法第159 條之1 立法理由）。是上開證人於檢察
      官訊問時既經具結，已具相當之擔保性，且於本院審理中
      亦到庭接受交互詰問，並賦予被告及被告指定辯護人對證
      人王勝禹對質詰問權，而證人王勝禹於本院審理時證述案
      發當日查獲被告之情節與其於檢察官訊問時之證述一致，
      堪認證人王勝禹於檢察官訊問時之陳述具憑信性，且為證
      明本件被告犯罪事實存否所必要，自應具有證據能力，而
      可由本院採為認定本件犯罪事實之依據。
（二）又本案所引用之其餘供述及非供述證據，經本院依法踐行
      調查證據程式，檢察官、被告及其指定辯護人均不爭執其
      餘各該證據之證據能力，且迄本院言詞辯論終結前未就其
      餘證據之證據能力聲明異議，又查無依法應排除其證據能
      力之情形，是後述所引用其餘證據之證據能力均無疑義，
      依法自有證據能力，均得作為本案證據，附此敘明。
二、訊據被告固坦承其有於上揭時、地，接獲王勝禹來電，並將
    扣案之甲基安非他命1 包交予王勝禹之事實，惟矢口否認有
    何販賣第二級毒品未遂之犯行，辯稱：扣案的毒品是伊朋友
    乙○○在乙○○之住處樓下交付給伊，要伊拿過去的，伊並
    不知道那是毒品，只是幫乙○○拿過去而已，並不是要販賣
    給王勝禹云云。經查：
（一）上揭事實，業據證人即查獲員警王勝禹於檢察官訊問、本
      院審理時結證述：95年12月14日晚上伊在派出所值勤，有
      人打電話來派出所說要檢舉有人販毒，並留了1 支販毒者
      的電話號碼0000000000，伊原本以為是謊報，但是後來伊
      在隔天晚上就以伊使用的0000000000號行動電話試著撥打
      那支電話號碼，電話接通後，伊就直接問對方「你是不是
      有在賣？有沒有貨可以拿？」，對方就回答「你是不是某
      某人（姓名現在忘了）介紹的」，伊便回答「是」，對方
      就問伊要拿多少，伊就說拿個2 包，後來對方就跟伊約在
      桃園縣桃園市○○路208 號大廟前，伊便開車前往約定地
      點，等了約10分鐘後，並沒有看到對方，就又撥打電話給
      對方，對方說要去拿貨，要伊再等一下，於是伊又等了半
      小時仍然沒有看到對方前來，所以又再撥打電話給對方，
      對方又說他的朋友有事要伊再等一下，又過了1 小時後，
      對方就打電話給伊說「我快到了」，並問伊開什麼車，伊
      就將車型、車號及停在何處告訴對方，該通電話講完沒多
      久後，被告就直接打開伊車子的副駕駛座直接坐入車內，
      並將扣案的毒品交給伊，伊就表明身分而逮捕被告，查獲
      當天與伊電話聯絡的人都是同一人，後來因被告說要檢舉
      另外的販毒者，所以伊與被告還有多次以電話聯絡，在聯
      絡過程中，伊聽被告的聲音就與查獲被告當天與伊通電話
      的人的聲音是一樣的，所以伊可以確定查獲當天跟伊聯絡
      的就是被告等語明確（96年度偵字第733 號卷第82至85頁
      、本院97年6 月5 日審判筆錄第3 至12頁），核與證人乙
      ○○於本院審理時證述：因被告之前有打很多次電話給伊
      向伊兜售安非他命，伊覺得很煩，所以伊就打電話向大竹
      派出所的一個王姓警員舉報，並把被告的電話給王姓警員
      ，請王姓警員直接跟被告聯絡，但伊怕警察抓不到被告，
      所以伊就先打電話跟被告說伊有一個朋友要向被告買新臺
      幣（下同）1 萬元的安非他命，那是一個伊認識的朋友，
      對方會跟被告聯絡，後來警員就有跟被告聯絡，伊再打電
      話給被告確認被告是否已經到了等語相符（本院97年8 月
      14日審判筆錄第3 至9 頁），且被告使用之0000000000號
      行動電話於95年12月15日當天，與證人乙○○使用之0000
      000000號行動電話及王勝禹使用之0000000000號行動電話
      各有5 通之通聯紀錄，另於案發後之95年12月17日被告與
      王勝禹亦有2 通之通聯紀錄，有雙向通聯紀錄在卷可稽（
      96年度偵字第73 3號卷第48至71頁），亦與證人王勝禹、
      乙○○上揭證述之情節一致，況證人王勝禹係因於派出所
      值勤時偶然接獲乙○○之線報而查獲被告，之前與被告素
      不相識，並無仇怨，衡情倘非被告確有為本件之犯行，則
      證人王勝禹當無甘冒偽證罪責之風險，而故意設詞誣陷被
      告之理，堪認證人上開證述應可採取，是與證人王勝禹聯
      繫交易毒品之人確為被告無訛。
（二）此外，復有第二級毒品甲基安非他命1 包（毛重2.4641公
      克，驗餘毛重2.4520公克）扣案為證，並經本院將之送請
      憲兵司令部刑事鑑識中心鑑定結果，顆粒中檢出甲基安非
      他命及麻黃素成分，有憲兵司令部刑事鑑識中心96年8 月
      1 日安鑑字第0960001237號鑑定書在卷可參，足認被告交
      付予證人王勝禹之物為第二級毒品甲基安非他命無訛。
（三）又被告雖以前詞置辯，然依證人乙○○於本院審理時證述
      ：係因被告之前有打很多次電話向伊兜售安非他命，所以
      才會檢舉等語，足見被告自始即有販賣毒品之故意，且依
      證人乙○○、王勝禹上揭證述，可見證人乙○○係於向員
      警檢舉後，即打電話向被告表示有1 個朋友要向被告購買
      1 萬元的安非他命，對方會跟被告聯絡等情，足見被告當
      時即已知悉之後會有1 位乙○○之朋友打電話跟伊購買安
      非他命之事，是於證人王勝禹撥打電話予被告並直接詢問
      被告「你是不是有在賣？有沒有貨可以拿？」，被告乃認
      定證人王勝禹為乙○○介紹要向伊購買毒品的朋友，始會
      直接詢問證人王勝禹是否為乙○○所介紹、要拿多少等情
      ，倘被告係受他人委託而代為交付並非毒品之東西予證人
      王勝禹，自會對於證人王勝禹之上開詢問感到納悶不解，
      更不可能會提及是何人「介紹」、「要拿多少」等語，況
      證人乙○○於本院審理時亦證述：案發當天被告並無到伊
      住處找伊等語，亦見證人乙○○案發當日並無委託被告代
      為交付毒品予證人王勝禹之情事，是認被告上開辯解，顯
      係事後卸責之詞，委無足採。
（四）至於被告固聲請傳喚證人沈里旺到庭作證，以證明被告案
      發前有一段住在沈里旺家，整天均與沈里旺在一起，並未
      販賣毒品一情，然被告亦供認：案發當天沈里旺下班後就
      先回家，並沒有和伊在一起等語，足見證人沈里旺案發當
      天並未與被告在一起，自無從知悉被告當天之行蹤或所為
      何事，況本件事證已臻明確，是認已無傳喚之必要，附此
      敘明。
（五）綜上所述，本案事證明確，被告犯行堪予認定，應予依法
      論科。
三、按所謂「陷害教唆」者，係指行為人原不具犯罪之故意，純
    因司法警察之設計教唆，始萌生犯意，而實施犯罪構成要件
    之行為而言。因係以引誘或教唆犯罪之不正當手段，使原無
    犯罪故意之人萌生犯意而實施犯罪行為，再蒐集犯罪證據，
    而予以逮捕偵辦，手段顯然違反憲法對於基本人權之保障，
    且已逾越偵查犯罪之必要程度，對於公共利益之維護並無意
    義，因此所取得之證據資料，應不具有證據能力。至刑事偵
    查技術上所謂之「釣魚」者，則指對於原已犯罪或具有犯罪
    故意之人，以設計引誘之方式，使其暴露犯罪事證，而加以
    逮捕或偵辦者而言。「釣魚」純屬偵查犯罪技巧之範疇，並
    未違反憲法對於基本人權之保障，且於公共利益之維護有其
    必要性存在，故依「釣魚」方式所蒐集之證據資料，非無證
    據能力，最高法院93年度臺上字第1868號著有判決可資參照
    ）。又按「行為人如原即具有販毒營利之決意，雖係遭警設
    計誘捕致事實上不能完成交易時，因行為人原即有販賣毒品
    之意思，客觀上又已著手於販賣之行為，自仍應成立販賣毒
    品未遂罪，此與行為人原本無販毒營利之意思，因調查犯罪
    之人之引誘或教唆始起意販賣，即學理上所謂陷害教唆之情
    形有別」（最高法院91年度台上字第5720號判決意旨參照）
    。查本件係因被告之前多次向證人乙○○兜售安非他命，經
    證人乙○○向證人王勝禹檢舉，經證人王勝禹撥打電話向被
    告佯稱購買毒品，被告隨即詢問證人王勝禹要購買多少數量
    毒品，並約定交易地點，被告便備妥毒品前往約定地點，販
    售給證人王勝禹，迨被告取出欲販賣之毒品時為警查獲，已
    如前述，可見被告原即有販賣毒品之故意，並已著手實施販
    毒之行為，而員警王勝禹與被告洽談購買毒品，並無施以引
    誘等不當手段，僅係彰顯被告犯行，自屬合法之「誘捕偵查
    」，而非「陷害教唆」。惟因警員王勝禹原無買受毒品之意
    思，其虛與被告買賣毒品，意在辦案，以求人贓俱獲，故形
    式上其就毒品交易之意思表示，雖已經一致，被告並已攜毒
    且欲交付，雖因警察埋伏在側，伺機逮捕，事實上其彼此間
    並不能真正完成買賣毒品之行為，因此，被告所為，係犯毒
    品危害防制條例第4 條第6 項、第2 項之販賣第二級毒品未
    遂罪。被告持有第二級毒品之低度行為，應為販賣之高度行
    為所吸收，不另論罪。被告已著手販賣第二級毒品甲基安非
    他命，因未發生犯罪結果，尚屬未遂，應依刑法第25條第2
    項規定，按既遂犯之刑減輕其刑。爰審酌被告販賣毒品從中
    牟利，不僅戕害不特定施用者之健康，且對於治安破壞甚鉅
    等犯罪動機、目的、手段及所生危害程度，並考量被告素行
    、事後卸責否認犯行之犯後態度等一切情狀，量處如主文所
    示之刑，以資懲儆。末查，本案被告所犯罪名係毒品危害防
    制條例第4 條第6 項、第2 項之罪，且經本院宣告有期徒刑
    之刑期已逾1 年6 月，依中華民國九十六年罪犯減刑條例第
    3 條第1 項第7 款規定，不得予以減刑，附此敘明。
四、扣案第二級毒品甲基安非他命（毛重2.4641公克，驗餘毛重
    2.4520公克），係本件查獲之第二級毒品，應依毒品危害防
    制條例第18條第1 項前段規定宣告沒收銷燬之；又扣案包裝
    上開毒品所用之包裝袋1 個，係被告所有，供作為毒品外包
    裝之用，有防止毒品甲基安非他命裸露、逸出及潮濕之功用
    ，並便於分裝、攜帶、販賣毒品所用之物，為供被告犯販賣
    第二級毒品未遂罪所用之物，應依毒品危害防制條例第19條
    第1 項之規定併予宣告沒收。至扣案之GPLUS 廠牌行動電話
    1 具，雖被告供述係證人乙○○交給伊使用云云，然為證人
    乙○○於本院審理時所否認，是認該行動電話1 具為被告所
    有，且為供被告犯本件之罪所用之物，仍應依毒品危害防制
    條例第19條第1 項之規定併予宣告沒收。另門號0000000000
    號之SIM 卡1 張，雖係被告販賣毒品所用之物，惟該門號之
    登記申用人並非被告，業據被告供明屬實在卷，且尚無證據
    證明係被告所有，爰不為沒收之宣告。
據上論斷，應依刑事訴訟法第299 條第1 項前段，毒品危害防制
條例第4 條第6 項、第2 項、第18條第1 項前段、第19條第1 項
，刑法第11條、第25條第2項，判決如主文。
本案經檢察官鄭東到庭執行職務。
中    華    民    國    97    年     8    月    26    日
                刑事第十二庭審判長法  官  王  美  玲
                                  法  官  林  靜  梅
                                  法  官  羅  國  鴻
以上正本證明與原本無異。
如不服本判決，應於判決送達後10日內向本院提出上訴狀（應附
繕本），其未敘述上訴理由者，應於上訴期間屆滿後20日內補提
理由書狀於本院，上訴於臺灣高等法院。
                                  書記官  戴  育  萍
中    華    民    國    97    年    8     月    27    日
【論罪科刑法條】
毒品危害防制條例第4條
製造、運輸、販賣第一級毒品者，處死刑或無期徒刑；處無期徒
刑者，得併科新臺幣1 千萬元以下罰金。
製造、運輸、販賣第二級毒品者，處無期徒刑或7 年以上有期徒
刑，得併科新臺幣7 百萬元以下罰金。
製造、運輸、販賣第三級毒品者，處5 年以上有期徒刑，得併科
新臺幣5 百萬元以下罰金。
製造、運輸、販賣第四級毒品者，處3 年以上10年以下有期徒刑
，得併科新臺幣3 百萬元以下罰金。
製造、運輸、販賣專供製造或施用毒品之器具者，處1 年以上7
年以下有期徒刑，得併科新臺幣1 百萬元以下罰金。
前五項之未遂犯罰之。


司法院資訊處製作；財團法人民間司法改革基金會備份。
